【裁判字號】    98,易,40
【裁判日期】    980512
【裁判案由】    詐欺
【裁判全文】
臺灣雲林地方法院刑事判決                98年度易字第40號
公  訴  人  臺灣雲林地方法院檢察署檢察官
被      告  壬○○
            戊○○
上列被告等因詐欺案件，經檢察官提起公訴（97年度偵字第5552
、5948、6017、6255號）暨移送併辦（臺灣雲林地方法院檢察署
98年度偵字第963 、1122號、臺灣高雄地方法院檢察署98年度偵
字第6332、10052 號），被告2 人就被訴事實均為有罪之陳述，
本院進行簡式審判程序，判決如下：
    主  文
壬○○幫助犯詐欺取財罪，處有期徒刑陸月，如易科罰金，以新
臺幣壹仟元折算壹日。
戊○○幫助犯詐欺取財罪，處有期徒刑陸月，如易科罰金，以新
臺幣壹仟元折算壹日。
    事  實  及  理  由
一、本件係經被告壬○○、戊○○就被訴事實為有罪之陳述，而
    經本院合議庭裁定以簡式審判程序審理，則依刑事訴訟法第
    273 條之2 、同法第159 條第2 項之規定，不適用傳聞法則
    有關限制證據能力之相關規定；並得依同法第310 條之2之
    準用同法第454 條之規定製作略式判決書，僅需記載犯罪事
    實、證據名稱及應適用之法條，並得以簡略方式為之，合先
    敘明。
二、犯罪事實：壬○○、戊○○均能預見提供帳戶予他人使用，
    可能幫助他人實施財產犯罪之用，又對於提供帳戶存摺、提
    款卡及密碼予他人使用雖未必引發他人萌生犯罪之確信，但
    仍以縱若有人持以犯罪亦不違反其本意，而均基於幫助他人
    詐欺取財之犯意，由戊○○於民國97年8 月初打電話與姓名
    年籍不詳自稱「王小姐」之成年女子聯繫約定交付帳戶後，
    壬○○即於97年8 月14日前往雲林縣口湖鄉中華郵政股份有
    限公司口湖郵局（下稱口湖郵局）更換局號000000-0號、帳
    號000000-0號帳戶之存摺及提款卡，並於同日前往雲林縣北
    港鎮之彰化商業銀行北港分行（下稱彰銀北港分行）申辦帳
    號0000000000000000號之帳戶，取得上開帳戶之存摺、提款
    卡及密碼後，即交付與戊○○，由戊○○於97年8 月中旬某
    日，在臺中縣豐原市○○○○○路豐原交流道下，將上開口
    湖郵局及彰銀北港分行帳戶之存摺、提款卡交付予「王小姐
    」收受使用，並告知上開帳戶之密碼。嗣該名「王小姐」所
    屬之詐騙集團成員取得上開帳戶後，即意圖為自己不法之所
    有，分別為下列詐欺取財犯行：
    (一)於97年8 月28日晚上7 時47分許，在奇摩拍賣網站上佯張
      貼販賣NOKIA 6500 3G 滑蓋手機之訊息，致不知情之癸○○誤以為真而下標，得標後要求癸○○匯款至壬○○上開
      口湖郵局帳戶內，癸○○因而陷於錯誤，依其指示於97年
      8 月28日晚上11時2 分許，匯款新臺幣（下同）6,900 元
      至壬○○上開口湖郵局帳戶內。嗣因癸○○未收到手機，
      撥打賣家所留電話仍無從聯絡始知受騙。
    (二)於97年8 月29日下午4 時23分許，在奇摩拍賣網站上佯張
      貼販賣SONY Ericsson W580i 手機之訊息，致不知情之己○○誤以為真而下標，得標後要求己○○匯款至壬○○上
      開口湖郵局帳戶內，己○○因而陷於錯誤，依其指示於97
      年8 月29日晚上10時12分許，匯款5,000 元至壬○○上開
      口湖郵局帳戶內。嗣因己○○未收到手機，撥打賣家所留
      電話仍無從聯絡始知受騙。
    (三)在奇摩拍賣網站上佯張貼販賣SONY Ericsson W980手機之
      訊息，致不知情之丑○○誤以為真而於97年8 月29日下標
      ，得標後要求丑○○匯款至壬○○上開口湖郵局帳戶內，
      丑○○因而陷於錯誤，依其指示於同日匯款9,100 元至壬○○上開口湖郵局帳戶內。嗣因丑○○未收到手機，撥打
      賣家所留電話仍無從聯絡始知受騙。
    (四)在奇摩拍賣網站上佯張貼販賣SAMSUNG 手機之訊息，致不
      知情之丙○○誤以為真而於97年8 月28日下午2 時許下標
      ，得標後要求丙○○匯款至壬○○上開口湖郵局帳戶內，
      丙○○因而陷於錯誤，依其指示於97年8 月28日下午3 時
      15分許，匯款8,800 元至壬○○上開口湖郵局帳戶內。嗣
      因丙○○未收到手機，撥打賣家所留電話仍無從聯絡始知
      受騙。
    (五)於97年8 月28日上午10時55分許，在奇摩拍賣網站上佯張
      貼販賣SONY Ericsson W960i 手機之訊息，致不知情之辛○○誤以為真而下標，得標後要求辛○○匯款至壬○○上
      開口湖郵局帳戶內，辛○○因而陷於錯誤，依其指示於97
      年8 月29日，匯款7,100 元至壬○○上開口湖郵局帳戶內
      。嗣因辛○○未收到手機，撥打賣家所留電話仍無從聯絡
      始知受騙。
    (六)於97年8 月28日中午12時36分許，在奇摩拍賣網站上佯張
      貼販賣SHARP WX-T92手機之訊息，致不知情之庚○○誤以
      為真而下標，得標後要求庚○○匯款至壬○○上開口湖郵
      局帳戶內，庚○○因而陷於錯誤，依其指示於97年8 月29
      日，匯款8,300 元至壬○○上開口湖郵局帳戶內。嗣因庚○○未收到手機，撥打賣家所留電話仍無從聯絡始知受騙
      。
    (七)在奇摩拍賣網站上佯張貼販賣手機之訊息，致不知情之丁○○誤以為真而於97年8 月28日晚上10時12分許下標，得
      標後要求丁○○匯款至壬○○上開口湖郵局帳戶內，丁○○因而陷於錯誤，依其指示於97年8 月29日上午6 時29分
      許，匯款9,400 元至壬○○上開口湖郵局帳戶內。嗣因丁○○未收到手機，撥打賣家所留電話仍無從聯絡始知受騙
      。
    (八)於97年8 月28日下午1 時6 分許，在奇摩拍賣網站上佯張
      貼販賣SONY筆記型電腦之訊息，致不知情之甲○○誤以為
      真而下標，得標後要求甲○○匯款至壬○○上開口湖郵局
      帳戶內，甲○○因而陷於錯誤，依其指示於97年8 月28日
      晚上10時30分許，匯款14,100元至壬○○上開口湖郵局帳
      戶內。嗣因甲○○未收到電腦，撥打賣家所留電話仍無從
      聯絡始知受騙。
    (九)於97年8 月28日下午2 時52分許，在奇摩拍賣網站上佯張
      貼販賣ACER筆記型電腦之訊息，致不知情之辰○○誤以為
      真而下標，得標後要求辰○○匯款至壬○○上開口湖郵局
      帳戶內，辰○○因而陷於錯誤，依其指示於97年8 月29日
      下午2 時31分許，匯款18,000元至壬○○上開口湖郵局帳
      戶內。嗣因辰○○收到賣家停權通知始知受騙。
    (十)在奇摩拍賣網站上佯張貼販賣八仙樂園門票之訊息，致不
      知情之寅○○誤以為真而於97年8 月29日下標，得標後要
      求寅○○匯款至壬○○上開口湖郵局帳戶內，寅○○因而
      陷於錯誤，依其指示於同日匯款1,740 元至壬○○上開口
      湖郵局帳戶內。嗣因寅○○未收到門票，撥打賣家所留電
      話仍無從聯絡始知受騙。
    (十一)於97年8 月13日下午3 時許，撥打電話向乙○○佯稱：援
      交需確認身份等語，要求乙○○轉帳匯款，致使乙○○陷
      於錯誤，於97年8 月15日，分別匯款60,000元、29,000元
      至壬○○上開彰銀北港分行帳戶內。嗣因乙○○查覺有異
      始知受騙。
    (十二)於97年8 月28日上午10時45分許，在奇摩拍賣網站虛偽刊
      登販賣SONY DSC-T2 相機訊息，致不知情之卯○○瀏覽後
      信以為真而於同日下午2 時17分許投標，得標後要求卯○○匯款至壬○○上開口湖郵局帳戶，致卯○○陷於錯誤，
      依其指示於97年8 月28日下午3 時許，匯款9,000 元至壬○○上開口湖郵局帳戶，嗣因卯○○未收到相機，且與賣
      家聯繫無結果始知受騙。
三、前項犯罪事實，有下列證據可資佐證：
    (一)被告壬○○、戊○○於本院審理時供認不諱。
    (二)證人即被害人癸○○、己○○、丑○○、丙○○、辛○○
      、庚○○、丁○○、甲○○、辰○○、寅○○、卯○○於
      警詢時之證言；證人即被害人乙○○於警詢及偵查中之證
      述。
    (三)臺中縣警察局霧峰分局仁化派出所受理各類案件紀錄表、
      內政部警政署反詐騙案件紀錄表、受理詐騙帳戶通報警示
      簡便格式表、疑似警示帳戶通報單、切結書、新光銀行自
      動櫃員機明細表、YAHOO 奇摩拍賣通知信（癸○○部分；
      中縣霧警偵字第09700016653 號卷第14至22頁）。
    (四)中國信託銀行自動櫃員機交易明細表、己○○之存摺影本
      、YAHOO 奇摩拍賣通知信（己○○部分；南市警一刑偵字
      第09710001240 號卷第3 頁至第8 頁）。
    (五)渣打國際商業銀行股份有限公司匯款單、內政部警政署反
      詐騙案件紀錄表、受理詐騙帳戶通報警示簡便格式、新竹
      市警察局第二分局文華派出所受理各類案件紀錄表、受理
      刑事案件報案三聯單（丑○○部分；新竹市警察局第二分
      局刑案偵查卷第4 頁、第11至15頁）。
    (六)受理刑事案件報案三聯單、台新銀行自動櫃員機交易明細
      表、丙○○之存摺影本、YAHOO 奇摩拍賣通知信、臺北縣
      政府警察局新莊分局中平派出所陳報單、受理各類案件紀
      錄表（丙○○部分；中縣豐警偵字第0970038670號卷第26
      頁、第30頁至第34頁）。
    (七)臺北縣政府警察局板橋分局信義派出所受理各類案件紀錄
      表、受理刑事案件報案三聯單、內政部警政署反詐騙諮詢
      專線紀錄表、受理帳騙帳戶通報警示簡便格式表、臺銀網
      路銀行轉帳資料、YAHOO 奇摩拍賣通知信列印資料（辛○○部分；中縣豐警偵字第0970038670號卷第48至56頁）。
    (八)臺中市警察局第四分局春社派出所受理各類案件紀錄表、
      受理刑事案件報案三聯單、內政部警政署反詐騙案件紀錄
      表、受理詐騙帳戶通報警示簡便格式表、庚○○之郵局存
      摺影本、YAHOO 奇摩拍賣通知信及網頁列印資料（庚○○
      部分；中縣豐警偵字第0970038670號卷第97頁至第108 頁
      ）。
    (九)內政部警政署反詐騙案件紀錄表、臺北縣政府警察局蘆洲
      分局三民派出所受理刑事案件報案三聯單、受理詐騙帳戶
      通報警示簡便格式表、郵局自動櫃員機明細表、YAHOO 奇
      摩拍賣網站列印資料（丁○○部分；中縣豐警偵字第0970
      038670號卷第111 頁至第117 頁）。
    (十)內政部警政署反詐騙諮詢專線紀錄表、臺中縣警察局豐原
      分局合作派出所受理各類案件紀錄表、受理詐騙帳戶通報
      警示簡便格式表、中國信託自動櫃員機交易明細表、奇摩
      拍賣網站列印資料（甲○○部分；中縣豐警偵字第097003
      8670號卷第6 頁至第12頁）。
    (十一)臺北縣政府警察局新莊分局中平派出所受理刑事案件報案
      三聯單、受理詐騙帳戶通報警示簡便格式表、內政部警政
      署反詐騙案件紀錄表、郵局自動櫃員機明細表、YAHOO 奇
      摩拍賣通知信（辰○○部分；中縣豐警偵字第0970038670
      號卷第16頁至第22頁）。
    (十二)臺北市政府警察局中正二局思源街派出所受理詐騙帳戶通
      報警示簡便格式表、內政部警政署反詐騙諮詢專線紀錄表
      、寅○○之聯邦銀行存摺影本（寅○○部分；中縣豐警偵
      字第0970038670號卷第89頁至第93頁）。
    (十三)彰化銀行ATM 交易明細表2 紙、桃園縣政府警察局平鎮分
      局平鎮派出所受理詐騙帳戶通報警示簡便格式、內政部警
      政署反詐騙案件紀錄表（乙○○部分；桃檢97偵25032 號
      卷第22頁、第24頁、第28頁）。
    (十四)卯○○郵政存簿儲金簿內頁匯款資料、受理詐騙帳戶通報
      警示、詐騙電話斷話簡便格式表（卯○○部分；高市警前
      分偵字第0970027176號卷第1 頁背面至第2 頁）。
    (十五)被告壬○○上開口湖郵局帳戶之開戶基本資料及交易明細
      （中縣豐警偵字第0970038670號卷第141 至第143 頁）。
    (十六)彰銀北港分行97年10月14日彰北港字第0970543 號函附之
      客戶基本資料、帳戶交易明細、彰化商業銀行北港分行97
      年12月5 日彰北港字第0972692 號函附之存款交易資料、
      開戶資料及金融卡狀態查詢（桃檢97偵25032 號卷第64至
      66頁、第78至83頁）。
四、核被告壬○○、戊○○所為，均係犯刑法第30條第1 項、第
    339 條第1 項之幫助詐欺取財罪。被告壬○○、戊○○以一
    交付上開帳戶之行為，侵害數人之個人財產法益，係一行為
    觸犯數罪名，為想像競合犯，應依刑法第55條之規定從一重
    處斷。被告壬○○、戊○○幫助詐騙集團成員犯前開罪名，
    均依刑法第30條第2 項之規定，按正犯之刑減輕之。又幫助
    犯係從犯，從屬於正犯而成立，幫助他人犯罪，並非實施正
    犯，本件被告壬○○、戊○○所犯幫助詐欺取財罪責，係各
    負幫助罪責，無刑法第28條共同正犯之適用（最高法院33年
    上字第793 號判例意旨參照）。又併辦部分即犯罪事實欄(十一)
    、(十二)所示幫助詐欺取財犯行雖未據起訴，惟被告壬○○、戊○○係以一提供帳戶行為幫助他人為該部分詐欺取財犯行，
    與本案起訴部分具有想像競合犯之裁判上一罪關係，已如前
    述，為起訴效力所及，本院自應併為審理。另犯罪事實欄(十一)
    所示之被害人乙○○於接獲詐騙電話後，曾於97年8 月13日
    匯款12,382元，惟該次匯款之轉入銀行為華南商業銀行，轉
    入帳號為000000000000號，分別有被害人乙○○警詢時之證
    言、中國信託銀行自動櫃員機交易明細表、華南商業銀行高
    雄三民分行97年12月5 日函附之客戶基本資料、存款往來明
    細表在卷可稽（桃檢97偵25032 號卷第14至18頁、第83至86
    頁），堪以認定，移送併辦意旨（臺灣雲林地方法院檢察署
    檢察官98年度偵字第962 、1122號）認乙○○於97年8 月13
    日匯款12,382元至被告壬○○帳戶，容有誤會，附此敘明。
    爰審酌被告壬○○、戊○○提供帳戶供他人犯罪使用，便利
    他人遂行犯罪行為，使多位無辜之被害人受害，影響社會經
    濟秩序，更造成警方查緝困難，對於社會治安及他人財產權
    之危害不輕，及其犯後尚知坦承犯行、教育程度均為國小畢
    業等一切情狀，分別量處如主文所示之刑，並均諭知易科罰
    金之折算標準。
五、據上論斷，應依刑事訴訟法第273 條之1 第1 項、第299 條
    第1 項前段、第310 條之2 、第454 條第1 項，刑法第339
    條第1 項、第30條第2 項、第55條、第41條第1 項前段，刑
    法施行法第1 條之1 第1 項、第2 項前段，判決如主文。
本案經檢察官子○○到庭執行職務。
中    華    民    國    98    年    5     月    12    日
                  刑事第四庭  法  官  王  素  珍
以上正本證明與原本無異。
如不服本判決應於收受判決後10日內向本院提出上訴書狀，並應
敘述具體理由；其未敘述上訴理由者，應於上訴期間屆滿後20日
內向本院補提理由書（均須按他造當事人之人數附繕本）。「切
勿逕送上級法院」。
                              書記官  吳  伊  婷
中    華    民    國    98    年    5     月    13    日
附錄本案論罪科刑法條：
中華民國刑法第339條第1項
（普通詐欺罪）
意圖為自己或第三人不法之所有，以詐術使人將本人或第三人之
物交付者，處5 年以下有期徒刑、拘役或科或併科1 千元以下罰
金。
以前項方法得財產上不法之利益或使第三人得之者，亦同。
前二項之未遂犯罰之。


司法院資訊處製作；財團法人民間司法改革基金會備份。
